臺灣新竹地方法院民事判決　　　　　　　 91年度訴字第911號
原　　　告　戊○○
　　　　　　丁○○
前列二人共同
訴訟代理人　劉明鏡律師
被　　　告　乙○○
　　　　　　丙○○
上列當事人間損害賠償事件，本院於民國94年2月17日辯論終結
，判決如下：
    主  文
一被告應連帶給付原告戊○○新台幣陸拾萬元，及被告乙○○部
  分自民國91年3月22日起、被告丙○○部分自民國91年3月23日
  起，均至清償日止，按年息百分之五計算之利息。
二被告應連帶給付原告丁○○壹佰零肆萬零玖佰捌拾元及被告乙○○部分自民國91年3月22日起、被告丙○○部分自民國91年3
  月23日起，均至清償日止，按年息百分之五計算之利息。
三訴訟費用由被告負擔百分之七十，餘由原告負擔。
四本判決第一項於原告戊○○以新臺幣貳拾萬元為被告供擔保後
  ，得假執行。本判決第二項於原告丁○○以新臺幣參拾伍萬元
  為被告供擔保後得假執行。
    事實及理由
一程序部分：本件被告經合法通知，未於最後言詞辯論期日到場
  ，核無民事訴訟法第三百八十六條所列各款情形，爰依原告之
  聲請，由其一造辯論而為判決。
二原告方面起訴主張：
  (一)緣原告之子羅仕丞搭乘訴外人翁德良駕駛車號AH-3376自用
    小客車（下稱Ａ車），於民國89年3月29日凌晨1時40分許，
    沿國道三號高速公路由南往北方向行駛，行經北向84公里處
    （新竹縣關西鎮），先與被告甲○○（原為本件被告嗣於94
    年2月17日撤回起訴）所駕駛車號T5-7693號自用小客車（下
    稱Ｂ車）發生碰撞。Ａ車乃失控橫向停放於前開路段84.1公
    里處附近之內側車道上，Ｂ車撞擊Ａ車後，失控旋轉橫越三
    線車道後，逆向靜止停放於該路段最外側內線道。嗣被害人
    羅仕丞與訴外人翁德良下車察看車輛狀況。被害人羅仕丞則
    持三角故障標誌於南方位置欲擺放時，適有被告乙○○駕駛
    車號DG-1111號自用小客車（下稱Ｃ車），行經該處，原應
    隨時注意車前狀況，並採取必要之安全措施，而該處雖無路
    燈，但是視線良好，路面乾燥，且被害人羅仕丞當時亦握有
    三角反光標誌，竟疏未注意，先撞及被害人羅仕丞後，復撞
    及Ａ車車輛左側尾端，致Ａ車發生旋轉，導致站立於Ａ車北
    向位置之訴外人翁德良遭該車之推擠而彈起，掉落於前開路
    段84公里處，站立於該車南向之被害人羅仕丞則遭Ａ車車頭
    擦撞而倒臥於同路段84點1公里處。嗣又有被告丙○○駕駛
    車號ZB-0853號自用小客車（下稱Ｄ車），亦行經該路段，
    先碾壓被害人羅仕丞後，再度撞及Ａ車之右側後車廂，並將
    Ａ車推擠至前方，雖經警發現上情並迅豎立反光錐，將被害
    人羅仕丞及翁德良送醫，惟該二人均於到院前不治死亡。因
    認被告二人之過失行為，導致被害人羅仕丞死亡。
  (二)原告為被害人羅仕丞之父母親。被害人羅仕丞死亡後，喪葬
    費用共花費五十萬元，由原告丁○○支出。另以車禍發生之
    日89年3月29日，按88年台灣省簡易生命表計算原告戊○○
    之平均餘命為26.66年，原告丁○○為36.71年，依據89年度
    申報所得稅之扶養親屬寬減額新台幣（下同）74,000元計算
    ，被告應連帶賠償原告戊○○扶養費用325,926元、原告丁○○423,934元。又原告等二人壯年喪子，受有錐心之痛，
    請求被告各賠償原告新台幣1,500,000元之精神上慰撫金。
    扣除強制責任保險金1,200,000元，被告等人應連帶賠償原
    告如訴之聲明所示之金額及法定利息。
  (三)聲明：被告應連帶給付原告戊○○1,225,926元、丁○○
    1,823,943元及自起訴狀繕本送達翌日即被告乙○○部分自
    91 年3月22日起、被告丙○○自91年3月23日起，均至清償
    日止，按年息百分之五計算之利息。
三被告並未於最後言詞辯論期日到庭，就其前之陳述略以：被告
  二人均否認本件車禍有過失，認因被害人羅仕丞著黑色衣褲及
  Ａ車為黑色，橫於車道上，無任何發光部分，因而閃避不及，
  撞擊Ａ車等語。
四兩造不爭執之處
  (一)Ａ車與Ｂ車於民國89年3月29日凌晨1時40分許，在國道三號
    高速公路發生碰撞，嗣後Ａ車停於內線車道，羅仕丞與訴外
    人翁德良下車察看車輛狀況，被告乙○○駕駛Ｃ車，碰撞Ａ
    車，Ａ車遭撞擊後，旋又遭被告丙○○駕駛Ｄ車撞擊。
  (二)原告之子被害人羅仕丞遭撞擊而受有胸腹部鈍力損傷及全身
    多處骨折死亡。
五本件之爭執要點在於(一)被告二人是否撞擊站立在車外之被害人
  羅仕丞？(二)被告二人之撞擊是否有過失？經查：
  (一)被告乙○○行駛於內線車道，Ａ車於遭被告乙○○撞擊前，
    是橫向停於內線車道，於遭被告乙○○撞擊後，被告乙○○
    之Ｃ車向右偏移，跨越三線車道，最後停留於外側路肩水溝
    內，有被告乙○○之警、偵訊筆錄、交通道路現場圖附於新
    竹地方法院檢察署89年度相字第187號可考。依據刑事警察
    局鑑識科於89年5月23日之現場勘查暨證物鑑驗報告，Ａ車
    之前擋風玻璃僅有二處蜘蛛網狀之同心園形撞擊痕跡（鑑識
    報告第3頁），因此，可判斷羅仕丞所乘坐之Ａ車在第一次
    發生撞擊時，羅仕丞等人尚在車內，並未因撞擊而拋出車外
    。故羅仕丞係在與Ｂ車發生撞擊後下車。駕駛或乘客於車禍
    後下車，不外乎察看車損情形，及放置三角警示標誌，因此
    ，活動之範圍應在Ａ車輛附近，而被告乙○○所駕駛之Ｃ車
    車頭幾乎全毀（鑑識報告第5-6頁），及撞擊Ａ車之部位則
    在Ａ車之油箱車尾（鑑識報告第25頁），故被告乙○○所駕
    駛之Ｃ車正面撞擊Ａ車之車尾，且撞擊力道之強，使Ｃ車之
    車頭全毀之情況下，在Ａ車所在之內線車道附近所有活動或
    靜止之物品均不可能不被Ｃ車撞擊或被Ａ車因遭Ｃ車撞擊所
    產生之移位所撞擊，且被告乙○○所駕駛之Ｃ車失控橫越中
    線道及外線道停於路肩之水溝，在中線道及外線道之物體及
    人，亦均不可能不被撞及。因此，被告乙○○撞擊停放在內
    線車道之Ａ車時，定同時撞擊在Ａ車附近活動之羅仕丞。
  (二)依據鑑識報告所附之編號91、98之照片（相片第46頁）被告
    丙○○所駕駛之Ｄ車左側門下緣留有血跡，該血跡經鑑識之
    結果為羅仕丞之血跡無誤（鑑識報告第25頁），且依據上開
    照片，Ｄ車左側側門之血跡並非噴濺式之血跡，故應非Ｄ車
    碾過血跡所沾附，而該血跡為摩擦附有血漬之物品，所遺留
    下之痕跡，且除該血跡外，並有與該血跡方向相同之黑色摩
    擦痕，因此Ｄ車車體除撞擊Ａ車外，其左下車門部分應有擦
    撞附有羅仕丞血跡且為黑色之物體，始會留下血跡及黑色摩
    擦痕。此對照羅仕丞發生車禍前係趴臥在內線車道，並且著
    有黑色衣物觀之，Ｄ車左後車門下緣應曾經擦撞羅仕丞。
  (三)高速公路上之最高速限為100公里，而駕駛人應視路況、天
    候及能見度，隨時調整車速在安全駕駛之狀況，並非在任何
    狀況下均可以100公里之高速行駛。本件車禍發生之時，現
    場並未有照明，有道路交通現場報告圖可證。警員張明光於
    偵查時所證，其開車巡邏之速度為60公里左右，並且開遠光
    燈照明，其在12、3公尺左右才發現Ａ車，並且差點撞上去
    等語（新竹地方法院檢察署90偵續38號第17頁、91年度偵續
    一第10號第33頁參照）。顯見該路段在黑夜中之能見度甚低
    。以此能見度而言，本件車禍現場之安全速度絕對不可能在
    100公里，甚至應該是在與員警巡邏車相同之速度下，被告
    乙○○、丙○○於偵查及警訊所自承之車速為100公里及
    93-95公里（新竹地方法院檢察署91年度偵續一第10號第33
    頁），其等僅未超過限速而已，並未依照該路段無照明能見
    度不佳之情況下減低速度，其未注意安全車速，僅是行車速
    度未超交通規則規定之限速，不能認為其等無過失。
  (四)又被告乙○○及丙○○辯稱因為Ａ車與Ｂ車發生碰撞後係橫
    向停於車道，車體黑色，被害人羅仕丞亦著黑衣、黑褲，並
    無法發現而應變云云。然查，Ａ車雖橫向停於車道，其車身
    大部分為黑色，但Ａ車之車身自前門與車頭銜接處，連接到
    後門部分均有銀色護條及輪胎鋼圈部分為紅色可供反光（鑑
    識報告相片第2頁），Ａ車並非全黑而毫無反光之物體。被
    告等辯稱因Ａ車車體全黑及被害人身著黑衣黑褲，而無法及
    時發覺云云，應非可採。另且依據員警張光明於偵查中證稱
    其在100公尺的距離即隱隱約約看見有東西在前方內側車道
    、警察巡邏車行駛在外側車道等語（新竹地方法院檢察署90
    偵續38號第17頁、91年度偵續一第10號第32頁背面）。以當
    時警員行使在外側車道，其視野應在外側車道最清楚，其次
    為中線車道及內線車道，警員行使在外側車道在100公尺前
    即發現內側有東西，而被告乙○○、丙○○均坦承其等行駛
    在與Ａ車停放之相同車道（內線車道），其應比警員更易發
    現前方停放有車輛，並採取應有之安全措施，如放慢速度、
    變換車道閃避等等。其辯稱當其發現Ａ車時，已無法閃避等
    語。其主要之原因並非Ａ車之車體顏色，其實應為天黑無照
    明路段，車速過快，以致於未及注意車前狀況。
  (五)按汽車行駛時，駕駛人應注意車前狀況，並採取必要之安全
    措施，道路交通安全規則第94條第3項定有明文。依上所陳
    ，被告乙○○、丙○○因未依據實際路況保持安全車速以便
    注意車前狀況，違反上開規定，致羅仕丞因受撞擊而受傷死
    亡，被告乙○○、丙○○就本件之車禍應有過失。且羅仕丞
    因受撞擊而發生死亡結果，亦與被告乙○○、丙○○之過失
    行為有因果關係。
五按汽車、機車或其他非依軌道行駛之動力車輛，在使用中加損
  害於他人者，駕駛人應賠償因此所生之損害。但於防止損害之
  發生，已盡相當之注意者，不在此限。又數人共同不法侵害他
  人之權利者，連帶負損害賠償數人共同不法侵害他人之權利者
，連帶負損害賠償責任﹔不能知其中孰為加害人者，亦同。不法
  侵害他人致死者，對於支出醫療及增加生活上需要之費用或殯
  葬費之人，亦應負損害賠償責任；被害人對於第三人負有法定
  扶養義務者，加害人對於該第三人亦應負損害賠償責任；不法
  侵害他人致死者，被害人之父、母、子、女及配偶，雖非財產
  上之損害，亦得請求賠償相當之金額，民法第191之2條、第
  185條第1項、第192第1項、第2項、第194條，分別定有明文。
  查本件被告對其因過失駕駛行為致原告之子即訴外人羅仕丞死
  亡，則依前開規定，其自應對原告負連帶損害賠償之責甚明。
  茲就原告所請求之損害賠償金額分別論述如下：
  (一)喪葬費用：
    原告丁○○主張其因訴外人羅仕丞死亡，而支出喪葬費計5
     00,000元，但據其提出估價單乙紙及收據十紙，總金額為
     440,980元，被告對上開單據之真正亦不爭執，故原告丁○○此部分之主張應屬可採。至其餘部分之請求，並未見其
    提出其他任何事證資料以資證明確有支出該部分之喪葬費用
    ，且亦為被告所否認，尚難認原告丁○○此部分之請求為有
    理由。是原告丁○○得請求之喪葬費用為440,980元。
   (二)扶養費：
     按左列親屬，互負扶養之義務：一、直系血親相互間；夫
     妻互負扶養之義務，其負扶養義務之順序與直系血親卑親
     屬同，其受扶養權利之順序與直系血親尊親屬同；受扶養
     權利者，以不能維持生活而無謀生能力者為限。前項無謀
     生能力之限制，於直系血親尊親屬，不適用之，民法第
     1114條第1款、第1116條之1、第1117條，分別定有明文。
     又直系血親尊親屬受扶養之權利，雖應受「不能維持生活
     」之限制，所謂「不能維持生活」，係指不能以自己之財
     產維持生活者而言；反面言之，如能以自己之財產維持生
     活者（如以自己所有房屋出租收入之租金維持生活），自
     無受扶養之權利；民法第1117條第1項固規定，受扶養權利
     者，以不能維持生活而無謀生能力者為限。惟同條第2項規
     定，前項無謀生能力之限制，於直系血親尊親屬不適用之
     。故直系血親尊親屬若不能維持生活者，始有受扶養之權
     利。經查：
     1.經本院依職權查詢原告之財產歸戶資料，原告丁○○92
       年之股利、薪資、利息及權利金所得172,323元，名下並
       有土地65筆、投資三筆、汽車一部，財產總額為1,085,1
       76（土地部分按公告現值計算）。原告戊○○部分股利
       、薪資、權利金及利息所得共711,907元，土地部分200
       筆，公告現值之價值共1,866,723元。
     2.依上所述，原告二人之財產應均足以維持生活，即與受
       扶養之要件未合，原告二人請求被告賠償扶養費用，與
       法未合，不能准許。
   (三)精神上損害賠償：原告主張被害人羅仕丞死亡時為新力高
     級職業學校二年級學生，本有大好前程，父母亦對其寄望
     甚深，家庭幸福美滿，現羅仕丞因被告駕車肇事致死，原
     告所受之精神上痛苦實無可言喻，為此請求被告給付原告
     各一百五十萬元之精神上損害賠償等語。本院審酌原告丁○○及戊○○名下均有多筆不動產，亦有利息所得，而訴
    外人羅仕丞即原告之子死亡時為17歲，為原告之次子，正欲
    展開人生精華階段，原告二人辛苦撫育兒女長大成人，卻突
    遭生離死別之痛苦，其等心中之憾，可想而知；而被告乙○○肇事前擔任公務人員，被告丙○○之職業則為軍人等兩造
    身份、地位、經濟能力，及原告所受之創傷程度，認原告精
    神上損害賠償均以一百二十萬元為適當，逾此部分之請求，
    則屬無據，不應准許。
  (四)綜上所陳，原告丁○○所得請求之金額為1,640,980元，原
    告戊○○部分則為600,000元。
六再按保險人依本法規定給付之保險金，視為加害人或被保險人
  損害賠金額之一部分；加害人或被保險人受賠償請求時，得扣
  除之。肇事汽車全部或部分為被保險汽車者，受害人或受益人
  得在本法規定之保險金額範圍內，請求各被保險汽車之保險人
  連帶給付保險金。強制汽車責任保險法第30條、第34條第1項
  分別定有明文。是在數車共同肇事時不論受害人所受損害若干
  ，至多只得領有強制責任保險一份保險金額之保障，不因被保
  險人有多數而異，且已依強制汽車責任保險法之規定而領得之
  保險金依該法規定，於加害人受賠償請求時，得視為有損害賠
  償之一部而請求扣除之。查原告於本院審理時陳稱已領得強制
  汽車責任保險所給付之保險金計1,200,000元，並由原告二人
  平分，此亦為被告所不爭，是原告於本件請求損害賠償時，被
  告自得請求扣抵之，故而原告丁○○所得請求之損害賠償為
  1,040,980元，原告戊○○所得請求之金額為600,000元。
七末按給付無確定期限者，債務人於債權人得請求給付時，經其
  催告而未為給付，自受催告時起，負遲延責任。其經債權人起
  訴，或依督促程序送達支付命令者，與催告同一之效力；遲延
  之債務，以支付金錢為標的者，債權人得請求依法定利率計算
  之利息；應付利息之債務，其利率未經約定，亦無法律可據者
  ，週年利率為百分之五。民法第229條第2項、第233條第1項前
  段、第203條分別定有明文。本件原告請求損害賠償，以支付
  金錢為標的，無確定期限，又未約定利率，其等請求自本件民
  事起訴狀繕本送達被告之翌日即被告乙○○部分自91 年3月22
  日起、被告丙○○自91年3月23日起，均至清償日止，按年息
  百分之五計算之利息，於法尚無不合，應予准許。
八綜上所述，本件原告主張依侵權行為之法律關係，訴請被告給
  付原告丁○○1,040,980元、原告戊○○600,000元，及均自刑
  事附帶民事起訴狀繕本送翌日即九十二年五月六日起至清償日
  止，按年息百分之五計算之利息，尚屬有據，應予准許。逾此
  部分之請求，即乏所據，應予駁回。
九原告陳明願供擔保，聲請宣告假執行，經核原告丁○○及戊○○勝訴部分，合於法律規定，爰分別酌定相當之擔保金額宣告
  之；原告其餘假執行之聲請，因訴之駁回而失所附麗，應予駁
  回。
十訴訟費用負擔之依據：民事訴訟法第79條。
中　　華　　民　　國　　94　　年　　3　　月　　11　　日
                  民事第一庭    法　官　黃珮禎
以上正本係照原本作成。
如對本判決上訴，須於判決送達後20日內向本院提出上訴狀。
中　　華　　民　　國　　94　　年　　3 　　月　　13　　日
                                書記官　黎秀娟
